【裁判字號】    97,上,22
【裁判日期】    970610
【裁判案由】    給付貨款
【裁判全文】
臺灣高等法院臺南分院民事判決            97年度上字第22號
上  訴  人  彩鴻實業有限公司
法定代理人  乙○○
訴訟代理人  林國明律師
被 上訴 人  新鋼工業股份有限公司
法定代理人  丁○○
訴訟代理人  甲○○
上列當事人間請求給付貨款事件，上訴人對於中華民國96年12月
17日臺灣臺南地方法院96年度訴字第1045號第一審判決提起上訴
，本院於97年5月27日言詞辯論終結，茲判決如下：
    主  文
上訴駁回。
第二審訴訟費用由上訴人負擔。
    事  實
甲、上訴人方面：
一、聲明：(一)原判決廢棄。(二)被上訴人在第一審之訴及假執行之
    聲請均駁回。(三)第一、二審訴訟費用由被上訴人負擔。
二、陳述：除與原判決記載相同者，茲予以引用外，補稱略以：
  (一)上訴人公司法定代理人乙○○自民國（下同）96年6月1日起
    至12日出國，於96年6 月13日被上訴人公司員工王茂晉前來
    收款，上訴人公司始知悉，當場即向王茂晉否認系爭交易，
    王茂晉自知理虧，同意取消系爭交易而取回出貨單與統一發
    票回被上訴人公司辦理註銷，當時上訴人公司員工黃應修在
    場可證。依據證人黃應修於第一審證稱：「（96年6月13 日
    王茂晉先生是否有到你們公司？）有，他來收款。他沒有收
    到款，因為我們老闆沒有說要批貨。王先生就把發票和出貨
    單拿回去了，因為我們老闆沒有訂貨，所以王先生拿回去註
    銷。」等語，詎原判決對於上開有利於上訴人之確切證據，
    恝置不論，並誤認被上訴人取回出貨單及統一發票之日期為
    96年6 月21日，自欠允洽。另王茂晉於翌日來電再度確認稱
    被上訴人公司同意註銷本件系爭買賣紀錄，並稱上訴人公司
    將來如有得標，願再出售予上訴人公司等情，上開事實業據
    證人黃應修及丙○○分別於一、二審證述屬實。倘若王茂晉
    不同意註銷買賣紀錄，不可能會收回統一發票及出貨單。且
    證人王茂晉於鈞院證稱固有承認同意收回出貨單及統一發票
    ，惟證稱其於翌日已予寄回上訴人公司云云，並非實在。經
    查證人王茂晉遲至96年6 月27日始將收回之出貨單及統一發
    票寄給上訴人公司，此有被上訴人公司之信封及上面之郵戳
    日期可證，足證證人王茂晉所言，顯與事實不符。證人王茂
    晉於96年6 月13日已同意取回出貨單及統一發票，回去公司
    辦理註銷紀錄，則兩造間縱有發生買賣契約之效力，亦已經
    雙方合意解除。
  (二)被上訴人主張另以「上訴人公司法定代理人返國後似因不銹
    鋼市場行情比買賣契約成立時價格為低，而藉故拖延付款」
    云云，並非事實，上訴人予以否認。經查自96年5月2日起至
    6 月14日止，相關不銹鋼板之價格，並無波動，此有被上訴
    人公司出售予第三人宜慶公司之統一發票影本六張附一審卷
    可證，足證被上訴人所言不實，上訴人不可能因行情下跌而
    否認交易。
  (三)被上訴人公司業務員王茂晉為了業績，未事先通知上訴人公
    司法定代理人乙○○確認，即擅自將不銹鋼捲之出貨單及統
    一發票（現貨未送）送到上訴人公司處所，因當天上訴人公
    司法定代理人及妻子均不在家，適上訴人公司法定代理人之
    子李偉銘從嘉義返家處理私事，王茂晉乃向李偉銘佯稱上開
    貨品已與乙○○談妥，請先代為簽收即可，李偉銘信以為真
    ，乃在寄庫之出貨單上簽名。按李偉銘並非上訴人公司之員
    工，亦未經上訴人公司授權代為簽收上開貨品，對於上訴人
    公司自不生效力，實際上雙方並未達成買賣之合意。況查上
    開貨品自始至今仍未送交上訴人公司收受，足徵本件買賣契
    約自始不生效力，上訴人公司亦無給付買賣價金之義務。次
    按上訴人公司與被上訴人公司過去處理買賣之習慣，凡是超
    過新台幣（下同） 100萬元之交易，均由上訴人公司法定代
    理人乙○○或其妻親自辦理，未曾假手於他人。至於96年 4
    月間之交易，並非由上訴人法定代理人之子李偉銘簽收，且
    依據上開證人所言，亦有部分交易有訂貨單，故本件之送貨
    情形，並非兩造交易之慣例，仍須個案認定。
  (四)按上訴人公司原有庫存不銹鋼約20噸多之現場照片6張及上
    訴人公司於同年4月間向被上訴人購買之不銹鋼20噸之現場
    照片2張，總共已有約40噸多之庫存，上訴人不可能再向被
    上訴人增購高達20噸之不銹鋼。
  (五)依據證人王茂晉所言，本件交易之尺寸，至今仍未確定等語
    ，且證人王茂晉於鈞院證稱本件不銹鋼仍放在被上訴人公司
    台北倉庫，尚未裁剪，亦尚未做測試等語，依兩造第一次寄
    庫方式之買賣，其不銹鋼品確有經過測試，由於測試結果符
    合上訴人公司品質之需求，故上訴人公司始予以訂購。反觀
    本件既未經測試，是否符合上訴人公司之需求，仍屬不確定
    ，上訴人公司不可能予以訂購。給付之標的既不確定，本件
    買賣契約自尚未成立。
  (六)被上訴人公司主張其台南分公司曾於96年6 月13日傳真匯款
    帳號至上訴人公司，有中華電信公司通話明細可證；惟查上
    開中華電信公司通話明細，僅能證明有通聯紀錄而已，並不
    足以證明被上訴人有傳真匯款帳號至上訴人公司之事實，尤
    不足以證明上訴人有同意以匯款方式給付本件貨款之事實。
    況查上訴人公司於96年 4月間向被上訴人公司購買一另筆20
    噸之不銹鋼材，其付款方式為由上訴人公司簽發公司支票，
    交由被上訴人公司員工王茂晉簽收，此有96年5 月11日簽收
    單可證，依據上開雙方交易之付款習慣，均係由上訴人公司
    簽發支票付款，不可能以電匯方式付款，足見被上訴人上開
    主張顯與事實不符，不足採信。
三、證據：除援用原審提出者外，補提信封、簽收單影本各乙份
    ，並聲請訊問證人丙○○。
乙、被上訴人方面：
一、聲明：(一)上訴駁回。(二)第二審訴訟費用由上訴人負擔。
二、陳述：除與原判決記載相同者，茲予以引用外，補稱略以：
  (一)依照上訴人的陳述：「乙○○自民國96年6月1日起至6月12
    日出國」（97年3月14日上訴理由狀第二點），因此上訴理
    由（二）狀第三點指「王茂晉利用…乙○○出國不在之際，
    向不知情之李偉銘佯稱…」等主張自相矛盾。
  (二)兩造間於96年4 月間的買賣契約，約定付款方式與本件相同
    ，即貨到後10天付款，該次交易為寄庫，於5月2日開立發票
    出貨，上訴人簽發發票日為96年5 月17日之支票付款。益徵
    原應在5 月31日付款之系爭貨款，因乙○○以待其返國後再
    行付款為由而延遲的事實。
  (三)本件系爭貨款的買賣契約與96年4 月上訴人向被上訴人訂購
    的鋼捲目的相同，均是為了承包國防部不銹鋼口盅工程，上
    訴人皆以「寄庫」方式辦理（即出貨時先寄放被上訴人工廠
    ，日後待上訴人通知再送到指定地點），因此將出貨單送至
    上訴人處簽認及同時交付發票是保障買賣雙方權益的必要程
    序。96年5 月23日被上訴人公司業務王茂晉持出貨單及發票
    到上訴人公司由當時在場的李偉銘在「客戶驗收簽章」欄簽
    名並收下出貨單的「存根聯」及發票，就是為了完成前述的
    程序。且5 月底王茂晉在向上訴人請款，乙○○以即將出國
    為由，待返國後再行付款時，不僅代表了同意依約給付系爭
    貨款，對於李偉銘在出貨單上的簽名也已知悉並加以承認。
    上訴人於原審及上訴理由所稱6 月13日王茂晉向其請款時始
    知悉上情 (亦即李偉銘於5 月23日簽認出貨單後均未告知其
    父乙○○)及以兩造間過去處理買賣之習慣，凡是超過100萬
    元之交易，均由乙○○或其妻親自辦理，未曾假手於他人等
    語，均是卸責之詞。
  (四)有關證人黃應修在第一審的證詞方面，不僅對於發票必須於
    出貨時同時開立交付買受人的規定不了解外，對於兩造間的
    交易過程也應是事後經由他的雇主乙○○告知的，因此對於
    上訴人在6 月21日將出貨單和發票要求王茂晉帶回的日期改
    稱為6 月13日，目的在為配合其雇主否認有此筆交易的事實
    。原審對其證詞並非「恝置不論」，而係對照王茂晉的證詞
    及被上訴人於原審提出傳真匯款帳號及中華電信公司通話明
    細的證物所得的心證，認為其證詞「顯有可疑，不足採信」
    。
  (五)根據王茂晉在原審的證詞，可以確認6月21日拿回出貨單和
    發票後隔一、二天再去上訴人公司請款時，乙○○才否認此
    筆交易。至於上訴人一再拖延付款及最後否認交易的原因究
    係為何？根據陳建誠在原審的證詞，不銹鋼價格在6月中旬
    之後就往下掉 (見同上筆錄第6頁)。被上訴人在起訴狀中認
    為上訴人「似因」不銹鋼市場行情比雙方買賣契約成立時價
    格為低而藉故拖延付款等語應是合理的推測。對於兩造已於
    5月10日所成立買賣契約的效力是沒有影響的。
  (六)有關上訴人主張系爭貨品尺寸不確定，究係系爭鋼捲的尺寸
    不確定抑或鋼杯的尺寸不確定？因4 月份上訴人有為國防部
    招標不銹鋼鋼杯工程向被上訴人訂購2 丸鋼捲，並以寄庫方
    式交易，上訴人直到6月底沒標到工程後，於7月初始取回所
    訂鋼捲，也就是說如果上訴人有得標，該鋼捲是由被上訴人
    代為裁剪成鋼杯所需用的尺寸，鋼杯所需用的尺寸也要得標
    後才能確定。系爭鋼捲與上訴人4 月份所訂鋼捲均為同一目
    的，因此系爭鋼捲的尺寸是確定的。（鋼捲厚度： 0.6mm，
    寬度：1247 mm、1243 mm、1246 mm均為不銹鋼業所通稱的4
    尺）。上訴人於97年 3月13日的上訴理由狀主張：「…反觀
    本件既未經測試，是否符合上訴人公司之需求，仍屬不確定
    ，…」，惟上訴人4月份所訂鋼捲已經測試，對於鋼捲材質
    （包括化學成分、硬度、抗拉強度等）的數值在鋼捲的製造
    廠均有紀錄，因此系爭鋼捲與4月份所訂鋼捲既然均為同一
    目的，只要符合第一次測試的數值即可，並不需要做第二次
    測試。
  (七)有關97年3 月13日準備程序中，證人丙○○作證之證詞，與
    事實不符。
三、證據：除援用原審提出者外，補提統一發票。
    理  由
一、被上訴人主張：伊公司業務員陳建誠於96年 5月10日經上訴
    人公司法定代理人乙○○電話通知，前往上訴人公司商洽訂
    購不銹鋼材料事宜。雙方當面言明：上訴人向被上訴人購買
    不銹鋼捲，規格：304#2B ，尺寸：0.6mm×1243mm及0.6mm×
    1246mm（厚度及寬度），重量：10040公斤及10989公斤，單
    價：每公斤183元，貨款總金額（含稅）4,040,722元（下稱
    系爭貨款）。付款方式為出貨後由上訴人簽發出貨日後10天
    為發票日之支票交付被上訴人，上訴人並要求被上訴人出貨
    後先寄放被上訴人工廠，待通知後再送到上訴人指定處所（
    通稱：寄庫）。後被上訴人公司業務員王茂晉於同年 5月23
    日持出貨單及發票到上訴人公司辦理出貨手續，由其公司員
    工李偉銘（乙○○之子）簽收於出貨單確認無誤。被上訴人
    於5 月底以電話通知上訴人請其依約交付支票，上訴人法定
    代理人乙○○以即將於6 月初出國為由，待返國後再將系爭
    貨款全數電匯給被上訴人。惟上訴人法定代理人乙○○返國
    後似因不銹鋼市場比雙方買賣契約成立時價格為低而藉故拖
    延付款，被上訴人履經催討，上訴人竟將出貨單及發票交還
    被上訴人且不承認雙方有買賣契約存在，拒絕給付貨款。爰
    依買賣契約關係，請求上訴人給付系爭貨款 4,040,722元，
    及自起訴狀繕本送達翌日即96年7 月28日起至清償日止，按
    年息百分之5 計算之利息（原審為被上訴人全部勝訴之判決
    ）。
二、上訴人則以：上訴人法定代理人乙○○固有於96年5月10日
    打電話欲向被上訴人公司業務員王茂晉詢價，因王茂晉當天
    休假，而由被上訴人公司台南區經理陳建誠接聽，乙○○僅
    於電話中洽詢鋼品之單價，表示將來如有標得工程後始考慮
    購買，當天並無購買之意，且上訴人當時已有約40噸多之庫
    存，不可能再向被上訴人增購高達20噸之不銹鋼，被上訴人
    亦未提出訂貨單以實其說。又被上訴人雖提出由乙○○之子
    李偉銘所簽署之出貨單，資為證明，惟李偉銘並非上訴人公
    司之員工，亦未經上訴人授權代為簽收上開貨品，且依上訴
    人與被上訴人過去處理買賣之習慣，凡是超過 100萬元之交
    易，均由上訴人法定代理人乙○○或其妻親自辦理，未曾假
    手於他人。李偉銘簽收之行為，係無權代理，對於上訴人自
    不生效力，本件買賣契約自始不生效力，上訴人亦無給付買
    賣價金之義務。另王茂晉於6月13日前來收款時，上訴人始
    知悉李偉銘代簽事宜，當場即向王茂晉否認上開交易，王茂
    晉自知理虧，同意取消上開交易而取回出貨單與統一發票辦
    理註銷，故兩造間縱有買賣契約，亦已解除等語，資為抗辯
    。
三、兩造不爭執事項：
  (一)上訴人曾經多次向被上訴人公司訂購不銹鋼材，其中有口頭
    訂購，也曾傳真訂購單，上訴人於96年4月間曾以口頭向被
    上訴人訂購不銹鋼材一批，並約定以寄庫方式辦理交貨手續
    。
  (二)同年5月10日，被上訴人公司員工陳建誠曾接到上訴人法定
    代理人乙○○來電詢價，當天陳建誠隨即前往上訴人公司。
  (三)同年5月23日，被上訴人公司員工王茂晉持出貨單及統一發
    票前往上訴人公司辦理出貨手續，因乙○○及其妻均不在，
    由其子李偉銘於出貨單上之「客戶驗收簽章」欄簽名。
  (四)王茂晉於同年6月13日曾前往上訴人公司請求付款未果，且
    嗣後王茂晉曾取回出貨單及統一發票。
四、按當事人互相表示意思一致者，無論其為明示或默示，契約
    即為成立。次按稱買賣者，謂當事人約定一方移轉財產權於
    他方，他方支付價金之契約。當事人就標的物及其價金互相
    同意時，買賣契約即為成立，民法第153條第1項及第345條
    分別定有明文。是以，買賣契約之成立，並不以訂立書面為
    必要，若買賣雙方對買賣標的物及價金之意思表示達成合致
    ，契約即應認已成立。經查：
  (一)被上訴人主張兩造成立系爭不銹鋼買賣契約之事實，業據其
    提出由上訴人法定代理人乙○○之子李偉銘所簽立之出貨單
    二紙為證，並經被上訴人公司台南分公司經理陳建誠於原審
    證稱：「（96年5月10日你是否有去被告公司？）有，是被
    告公司李先生說要向公司訂貨，本來是由王茂晉先生處理，
    但是他那天請假，本來是要等王先生一起過去，後來我接到
    被告公司電話就過去了。」、「（當天談話內容？）李先生
    說要訂一批不銹鋼捲，我當場有報價，而且我還有打電話給
    台北總公司幫他們爭取壓低價格，最後有談定這筆交易。」
    等語明確；且證人即上訴人公司法定代理人乙○○亦於同日
    證述96年 5月10日陳建誠確有至上訴人公司無訛 (見原審卷
    第48、50-51頁)。上訴人雖辯稱當日僅係向陳建誠洽詢鋼品
    之單價，待其工程得標始考慮購買，並無購買之意，雙方並
    未成立買賣契約。惟上訴人若僅係單純詢問價格之意，證人
    陳建誠無須隨即於當日親赴上訴人公司與乙○○洽商，更致
    電總公司爭取價格，應可待至負責處理上訴人公司業務之王
    茂晉上班後再行處理即可。上訴人就此所辯尚難採取。
  (二)又依被上訴人所提系爭買賣之出貨單二紙所示，買賣標的之
    不銹鋼捲：「規格：304#2B，尺寸：0.6mm×124 3mm及0.6m
    m×1246mm（厚度及寬度），重量： 10040公斤及10989公斤
    ，單價：每公斤183元，貨款總金額：1,929,186元及2,111,
    536元，合計4,040,722元」等情明確；上訴人雖抗辯李偉銘
    並非伊公司之員工，亦未經伊公司授權代為簽收系爭貨品，
    且依伊與被上訴人過去處理買賣之習慣，凡是超過 100萬元
    之交易，均由伊公司法定代理人乙○○或其妻親自辦理，未
    曾假手於他人。又王茂晉於96年 6月13日前來收款時，伊始
    知悉李偉銘代簽事宜，當場即向王茂晉否認上開交易，故李
    偉銘簽收貨品之行為，對伊自不生效力云云。惟查李偉銘目
    前在技術學院念書，有空即在上訴人公司幫忙做產品，而李
    偉銘當天簽完出貨單後即將之收放在上訴人公司之抽屜內等
    情，業據乙○○之妻丙○○到庭證述在卷（本院卷第46頁）
    ，是李偉銘對於上訴人公司之業務應非如上訴人所稱完全未
    為參與，其當知該出貨單之作用為何，豈有片面聽信被上訴
    人員工之言即予簽署之理，上訴人所辯已非無疑；且證人即
    被上訴人公司員工王茂晉於原審法院證稱：「（問：96年 5
    月23日當天你去被告公司作何事？）我拿發票和出貨單去給
    李先生簽收，但李先生和李太太都不在。當天只有黃應修和
    李偉銘在，我是讓李偉銘簽收。（問：96年 6月13日你又去
    被告公司一次作何事？）我去請款。（問：當天原告公司有
    傳真一份文件給被告公司，那份文件是何文件？）匯款帳號
    。（問：為何傳真匯款帳號？）貨款是以現金寄庫交易，正
    常來說是十天內收到貨款，因為96年 6月13日到那時已經有
    點晚了，所以我請李先生匯款，因為開票來不及。（問：匯
    款帳號是何人要求傳真？）是我說是我說請公司小姐傳真給
    李先生。（問：李先生是否同意？）他有同意以匯款方式付
    款。（問：你是先傳真匯款帳號，還是先跟李先生收款？）
    五月底時有過去就有說要請款，但李先生說六月初要去德國
    ，德國回來之後我才傳真過去。」等語甚明（見原審卷第53
    頁以下）。另依本件出貨單上所示，付款條件係為貨到後自
    票10天發票。故李偉銘於 5月23日在出貨單上簽名後，被上
    訴人自不可能遲至 6月13日始向上訴人公司請求付款，必於
    出貨後10日左右，便向被告請求支付貨款，證人王茂晉所稱
    於五月底時便有過去上訴人公司請款等語，顯屬可採。另被
    上訴人主張於 6月13日，證人王茂晉與證人乙○○曾同意將
    付款方式改為電匯，且有有傳真匯款帳號予上訴人乙情，並
    經其提出匯款單及中華電信公司通話明細報表附卷足憑；上
    訴人雖否認該傳真資料係匯款帳戶，惟其亦未能提出該次傳
    真之文件資為證明，空言主張，自非可採。基此，足見被上
    訴人主張證人王茂晉曾於五月底前往上訴人公司，向其法定
    代理人請求付款，因乙○○表示等其回國後再行處理，嗣於
    6 月13日乙○○回國後，經徵得李某同意，始改依匯款方式
    給付貨款，並由被上訴人傳真匯款帳號至上訴人公司等情應
    屬無訛。又系爭買賣之出貨單於同年 5月23日李偉銘簽收後
    即一直置於上訴人公司，業如前述，而證人王茂晉既曾於同
    年五月底前往公司請款，則上訴人公司之法定代理人乙○○
    或其妻丙○○當無不知其子李偉銘於出貨單上簽名之事，惟
    上訴人並未為反對之表示，且仍向王茂晉表示，俟其返國後
    ，再行處理系爭貨款，並同意改依匯款方式給付，則縱使認
    李偉銘之行為屬無權代理，上訴人亦已於事後加以承認，參
    照民法第一百七十條第一項之規定，亦應認李偉銘簽收出貨
    單之行為，效力及於上訴人。又上訴人復謂：依其過去伊與
    被上訴人處理買賣之習慣，凡是超過 100萬元之交易，均由
    被告法定代理人乙○○或其妻親自辦理，未曾假手於他人云
    云，為被上訴人否認，上訴人未舉證以實其說，自不足採。
    上訴人據此辯稱本件買賣契約，並未有效成立，即非可採。
  (三)上訴人又抗辯被上訴人未提出訂貨單云云，然依首開說明買
    賣契約之成立既不以書面為必要，且證人丙○○於本院亦證
    稱：「（跟被上訴人新鋼工業股份有限公司訂貨都是用口頭
    的嗎？）訂貨有用傳真也有用口頭的，如有確定買的話，就
    有簽出貨單」等語（見本院卷第45頁）；另據證人陳建誠於
    原審證稱：「（為何沒有寫訂貨單？）因為我們與被告公司
    做生意，從來沒有寫過訂貨單。」、「（被告與原告交易從
    何時開始？）好幾年了，都沒有寫過訂貨單，比較複雜的尺
    寸有傳真給我們。一般都沒有寫訂貨單」等語明確（見原審
    卷第52頁）。可見兩造就系爭買賣契約交易數量、價格以及
    寄庫方式代替出貨等重要事項均已達成合意，本件買賣雖未
    作成訂貨單，仍無礙於契約之成立。
  (四)上訴人另辯稱，本件買賣契約之標的既尚未確定，買賣契約
    自難認有效云云。上訴人此一主張無非以證人王茂晉於原審
    證稱：「（問：與被告公司本件交易的尺寸何時確定？）尺
    寸一直沒有確定，要等開標之後才會比較清楚，只有一個大
    概的尺寸。（問：李先生詢價時是否有說向國防部標工程？
    ）第一次四月份有說要作國防部陸軍鋼杯，第二次我請假。
    後來有跟我說中間有幾次流標。（問：這批貨是準備要向國
    防部標工程用的？）是的。（問：國防部的標何時確定？）
    七月初。也不是李先生標到。（問：到目前尺寸確定了沒有
    ？）沒有。（尺寸沒有確定為何出貨單上有寫尺寸？）那只
    是大概尺寸。我們要先試料，四月有先試料，那只是大概尺
    寸，怕鋼杯做不起來。」等情詞為據（見原審卷第53頁）。
    惟被上訴人主張上訴人於96年4月間曾向被上訴人訂購不銹
    鋼材，尺寸規格於訂購當時即已確定的，上訴人訂購的是不
    銹鋼捲，因為鋼廠每一次出貨的鋼捲寬度多少會有些許誤差
    ，但上訴人四月和本件訂購的材質、表面厚度都相同，只有
    寬度略有誤差。依出貨單中所示，關於304#2B部分是指材質
    ，60是指厚度，1246、1247、1243是指寬度，故本件上訴人
    訂貨的時候標的業已確定，至於尺寸係指日後上訴人要做成
    鋼杯時，再加工切割之尺寸等語。查經本院再行通知證人王
    茂晉到庭證稱：「（系爭不銹鋼尺寸是否始終沒有確定？）
    上訴人彩鴻實業有限公司要作成鋼杯的尺寸一直都沒有確定
    。他們先買下整丸不銹鋼寄庫，等他們標案標到時，尺寸才
    作確定，我所謂尺寸不確定是指上訴人彩鴻實業有限公司要
    作鋼杯的尺寸不確定，而整丸不銹鋼的尺寸是確定的」、「
    我所說的大概尺寸意思是指鋼杯的尺寸不確定，出貨單的尺
    寸是確定的。乙○○給我的大概的尺寸是鋼杯的尺寸，而出
    貨單的整丸鋼捲尺寸是確定的，而且第一批貨上訴人彩鴻實
    業有限公司也已經試料了」等語在卷（見本院卷第48─49頁
    ），再參酌系爭買賣之出貨單所載，系爭買賣貨品之規格、
    數量、單價及總價均已確定，業如前述，並無買賣標的未確
    定之情。是證人王茂晉於原審法院之上開所謂尺寸未確定一
    節，應係指上訴人所所競標不銹鋼杯之尺寸而言，而非指系
    爭買賣之不銹鋼捲，殆可認定。查本件上訴人係於96年4 月
    份向被上訴人購買第一批不銹鋼捲之目的，係為競標國防部
    不銹鋼口盅工程，而依上訴人所提出國防部招標公告影本，
    其中亦未對不銹鋼口盅之具體尺寸有所描述，且上訴人自承
    雖參與投標，但並未得標，然上訴人仍於未確定得標前即向
    被上訴人購買不銹鋼捲，此有被上訴人所提出貨日期為96年
    5月2日之出貨單影本一紙附卷足憑，且該次交易亦為上訴人
    所不否認，可知，該不銹鋼口盅之具體尺寸為何，與不銹鋼
    捲買賣契約中買賣標的是否已然確定無涉。上訴人公司既於
    該不銹鋼口盅之具體尺寸尚未確定前，曾於96年4 月份與被
    上訴人成立不銹鋼捲買賣契約，則不銹鋼口盅之具體尺寸尚
    未確定，自不影響系爭買賣契約之有效成立，是其所辯，顯
    不足採。
  (五)上訴人復辯稱本件系爭貨品既未經測試，是否符合上訴人公
    司之需求，仍屬不確定，上訴人不可能購買云云。惟被上訴
    人稱上訴人96年4月份所訂鋼捲已經測試，上訴人就此亦不
    否認，對於該批鋼捲材質（包括化學成分、硬度、抗拉強度
    等）的數值在鋼捲的製造廠均有紀錄，因此系爭鋼捲與4 月
    份所訂鋼捲既然均為投標國防部不銹鋼口盅工程之同一目的
    ，只要符合第一次測試的數值即可，不需要做第二次測試，
    且本件系爭標的後經測試倘不符上訴人公司之需求，上訴人
    尚非不能以本件系爭標的存有瑕疵，請求被上訴人更換符合
    第一次測試數值之鋼捲。因此，上訴人所辯，亦不足採信。
  (六)上訴人再稱當時已有約40噸多之庫存，不可能再增購高達20
    噸之不銹鋼云云，並提出倉庫現場照片8 張，資為佐證。惟
    查上訴人所提出前開照片，並未標示拍攝日期，無法得知係
    於何時拍攝，自亦無法證明此係上訴人倉庫何時之存量；又
    買賣契約之成立與否，係以兩造間就標的物及價金是否意思
    表示一致為斷。上訴人上開所辯，僅係表示其並無再向上訴
    人購買不銹鋼捲之動機，然據上訴人之法定代理人乙○○於
    原審證稱：「…我詢價是因為鋼的價格在漲，價格會差一點
    點，所以我問一下價格，當時我只有不夠3 噸，我有說如果
    算我便宜一點，如果我標到的話，會跟他買20噸，我是跟陳
    建誠說。」等語（見原審卷第58頁）。從而，上訴人是否有
    購買不銹鋼捲之動機，未必僅基於倉庫庫存充足與否，仍有
    可能取決於國際原物料價格變動之情形，故尚難基此即認上
    訴人無向被上訴人購買不銹鋼捲之動機，而遽認兩造間系爭
    買賣契約不成立。上訴人就此所辯，仍不足採。
  (七)證人丙○○雖於本院到庭證述略稱：乙○○係在與陳建誠閒
    聊過程中，表示如果我們公司有標到的話，可以照原來買的
    40噸的價格再追加訂購20噸作安全存量等語（本院卷第43頁
    以下），惟查證人丙○○係上訴人法定代理人乙○○之配偶
    ，其關係之密切，不言可喻，所為證言是否客觀可取，尚非
    無疑，自無從為上訴人有利之認定。
五、按兩造合意解除契約者，亦需兩造間就關於解除契約乙情互
    相意思表示合致，始生解除契約之效力。上訴人雖稱被上訴
    人公司員工王茂晉取回出貨單及統一發票，兩造已有解除契
    約之合意，上訴人公司員工王茂晉雖對嗣後曾取回本件出貨
    單及統一發票乙情不為爭執，然王茂晉、被上訴人均否認兩
    造有達成解除契約之合意，上訴人就主張解除契約有利於己
    之事實者，應就此事實負舉證之責。經查：上訴人雖舉證人
    乙○○於原審證述：「（問：是何人來收貨款？）王先生，
    名字我不知道。我說我沒有訂貨，王先生就把統一發票及訂
    單拿回去了。我沒有向原告批貨，所以王先生拿回去註銷那
    批貨的訂單」等語；另證人即上訴人公司員工黃應修於原審
    證述：「（96年6 月13日王茂晉先生是否有到你們公司？）
    有，他來收款。他沒有收到款，因為我們老闆沒有說要批貨
    。王先生就把發票和出貨單拿回去了，因為我們老闆沒有訂
    貨，所以王先生拿回去註銷。」等語，用以證明兩造確已達
    成解除契約之合意。惟證人王茂晉於本院審理時則證稱：「
    （問：李先生把統一發票和出貨單在何時退還給你？）大概
    是6 月20幾日的時候。（問：為何退還給你？）他是說請我
    拿發票和出貨單回去，因為和他很熟，我也沒有想那麼多就
    拿回去了。（問：你把統一發票和出貨單帶回原告公司用意
    何在？）當天我與李先生談話不是很融洽，因為我們是很多
    年的朋友，他請我拿回去，所以我也沒多想就拿回去了。（
    問：後來96年6 月13日為何拿回發票和出貨單？）是李先生
    請我拿回來，是在6 月27日（應係21日）左右，是在端午節
    （按端午節係96年6 月19日）過後兩天。他沒有說要註銷訂
    單，只請我拿回去，我想是不是我先拿回來，等大家情緒緩
    一緩再說。（問：拿回來之後是否有與李先生聯絡？）有，
    大概隔一、二天我有過去，談請款問題。跟李先生說是不是
    要給付貨款，當時氣氛不太好。那時他有說他沒有訂貨。」
    等語（見原審卷第49頁以下）。依前所述，兩造於6月13 日
    ，達成改依匯款方式給付貨款之共識，並由被上訴人公司傳
    真匯款帳號至上訴人公司，則證人王茂晉自無可能於當日取
    回出貨單及統一發票，否則被上訴人請求上訴人給付貨款，
    豈非失其依據，故證人乙○○及黃應修所言，顯有可疑，不
    足採信。又嗣後證人王茂晉於端午節過後兩天，取回系爭出
    貨單及統一發票乙情，依其表示，並非要註銷買賣記錄，而
    係欲待證人乙○○情緒緩和之後，再行請款，足見證人王茂
    晉取回系爭出貨單及統一發票之行為，並非表示其同意解除
    本件買賣契約甚明。按王茂晉僅係被上訴人公司之業務員，
    本件系爭貨款金額高達4,040,722 元，則王茂晉於未經被上
    訴人指示之下，豈敢率與上訴人解除系爭買賣契約。且上訴
    人復未舉出其他證據證明兩造間確有解除契約之合意，自難
    僅因證人王茂晉取回系爭出貨單及統一發票之行為，遽認兩
    造間已合意解除本件買賣契約。上訴人另稱原判決誤認王茂
    晉取回出貨單及統一發票之日期為96年6 月21日，且王茂晉
    證稱其於翌日已予寄回上訴人公司云云，並非實在，證人王
    茂晉應遲至96年6 月27日始將收回之出貨單及統一發票寄給
    上訴人公司，此有被上訴人公司之信封及上面之郵戳日期可
    證，足證證人王茂晉所言，顯與事實不符。證人王茂晉於96
    年6 月13日已同意取回出貨單及統一發票，回去公司辦理註
    銷紀錄，則兩造間縱有發生買賣契約之效力，亦已經雙方合
    意解除云。然依前揭說明，王茂晉既未於6 月13日取回上開
    單據，於之後再行請款時先行取回出貨單及統一發票之目的
    既係為緩和當時之氣氛，伊取回時既未明白表示同意解除買
    賣契約，被上訴人嗣後亦不同意解除系爭契約，則縱王茂晉
    所稱寄回上開單據之日期與信封郵戳未盡相符，均無礙於本
    件系爭契約已有效成立，上訴人即負有依約給付貨款之義務
    ，上訴人徒以此即認系爭買賣契約已有效解除，顯不可採。
    是應認兩造之買賣契約仍屬有效成立。
六、綜上所述，被上訴人主張兩造間系爭買賣契約業已成立，兩
    造契約又未經合法解除，自非無據；被上訴人所辯，尚非可
    採。從而，被上訴人本於買賣契約之法律關係，請求上訴人
    給付系爭貨款4,040,722元，及自起訴狀繕本送達翌日即 96
    年7月28日起至清償日止，按年息百分之5計算之利息，為有
    理由，應予准許。原判決為被上訴人勝訴之判決，並為假執
    行之宣告，經核於法並無不合。上訴意旨指摘原判決不當，
    求予廢棄改判，為無理由，應予駁回。
七、本件事證已臻明確，兩造其餘攻擊防禦方法及舉證，於判決
    結果不生影響，爰不一一加以論述，併予敘明。
八、據上論結，本件上訴為無理由，爰依民事訴訟法第四百四十
    九條第一項、第七十八條，判決如主文。
中    華    民    國    97    年    6     月    10    日
                  民事第三庭 審判長法  官    陳光秀
                                   法  官    莊俊華
                                   法  官    李文賢
上為正本係照原本作成。
如對本判決上訴，須於判決送達後20日內向本院提出上訴狀，未
表明上訴理由者，應於上訴後20日內，向本院提出理由書（須附
繕本）。依法須繳納裁判費並應委任律師為訴訟代理人，始得上
訴。
中    華    民    國    97    年    6     月    11    日
                                   書記官    謝淑玉
【附記】
民事訴訟法第466條之1：
(1)對於第二審判決上訴，上訴人應委任律師為訴訟代理人。但上
  訴人或其法定代理人具有律師資格者，不在此限。
(2)上訴人之配偶、三親等內之血親、二親等內之姻親，或上訴人
  為法人、中央或地方機關時，其所屬專任人員具有律師資格並
  經法院認為適當者，亦得為第三審訴訟代理人。
民事訴訟法第466條之2：
上訴人無資力委任訴訟代理人者，得依訴訟救助之規定，聲請第
三審法院為之選任律師為其訴訟代理人。


司法院資訊處製作；財團法人民間司法改革基金會備份。
